【裁判字號】    99,抗,157
【裁判日期】    990920
【裁判案由】    本票裁定
【裁判全文】
臺灣臺北地方法院民事裁定               99年度抗字第157號
抗  告  人    甲○○
相  對  人    乙○○
上列抗告人因與相對人間聲請本票准許強制執行事件，抗告人對
於中華民國九十九年八月五日本院所為之九十九年度司票字第八
二四二號民事裁定提起抗告，本院裁定如下：
    主  文
抗告駁回。
抗告程序費用新臺幣壹仟元由抗告人負擔。
    理  由
一、按在票據上簽名者，依票上所載文義負責，票據法第五條有
    明文規定，又按本票發票人所負責任，與匯票承兌人同，付
    款人於承兌後，應負付款之責，票據法第一百二十一條、第
    五十二條第一項亦規定甚詳。再按本票到期不獲付款時，執
    票人於行使或保全匯票上權利之行為後，對於票據債務人得
    行使追索權，執票人向本票發票人行使追索權時，得聲請法
    院裁定後強制執行，票據法第一百二十一條準用第八十五條
    第一項、第一百二十三條有明文規定。查本件相對人主張執
    有抗告人於民國九十九年一月二十六日所簽發之票載金額為
    新臺幣（下同）三百七十萬元、到期日為九十九年二月二十
    六日並免除作成拒絕證書之本票一紙（下稱系爭本票），詎
    相對人於票載到期日後提示系爭本票，竟未獲付款，為此依
    票據法第一百二十三條聲請裁定准予強制執行等情，已據其
    提出與所述相符之本票一紙為證，原法院依首開規定裁定予
    以准許，尚無不合。
二、抗告人雖對原裁定不服並提起抗告，辯稱相對人從未持系爭
    本票向抗告人為付款之提示，且系爭本票所載之金額亦有疑
    義等語。惟按本票上雖有免除作成拒絕證書之記載，執票人
    仍應於所定期限內為付款之提示；但對於執票人主張未為提
    示者，應負舉證之責，票據法第一百二十四條準用第九十五
    條定有明文。復按執票人依票據法第一百二十三條規定，聲
    請法院裁定許可對發票人強制執行，係屬非訟事件，此項聲
    請之裁定，及抗告法院之裁定，僅依非訟事件程序就本票形
    式上之要件是否具備予以審查為已足，並無確定實體上法律
    關係存否之效力，如發票人就票據債務之存否有爭執時，應
    由發票人提起確認之訴，以資解決（最高法院五十七年度臺
    抗字第七六號、五十六年臺抗字第七一四號判例意旨參照）
    。是抗告人雖辯稱相對人未就系爭本票為付款之提示，然並
    未舉證以實其說；再者，票據乃文義證券，證券上之權利義
    務，悉依證券上所載文句而定其效力，因此在本票上簽名為
    發票行為，自應負發票責任，抗告人既於系爭本票發票人欄
    簽名，依票據之文義性，自應負發票人責任，抗告人辯稱系
    爭本票票載金額有疑等語，應係就系爭本票債權有所爭執，
    而屬實體法上之爭執，揆諸前開說明，自應由抗告人另行提
    起訴訟以資解決，本件非訟程序無從審究。據此，抗告人以
    上述理由提起本件抗告，求為廢棄原裁定，為不可採，應予
    駁回。
三、據上論結，本件抗告為無理由，依非訟事件法第五十五條第
    一項、第二項、第二十一條第二項、第二十四條第一項、第
    四十六條、民事訴訟法第四百九十五條之一第一項、第四百
    四十九條第一項、第七十八條，裁定如主文。
中    華    民    國    99    年    9     月    20    日
                  民事第四庭審判長法  官  匡偉
                                  法  官  陳靜茹
                                  法  官  胡宏文
正本係照原本作成。
本裁定除以適用法規顯有錯誤為理由，並經本院許可外，不得再
抗告。如提起再抗告，應於收受後10日內委任律師為訴訟代理人
向本院提出再抗告狀。並繳納再抗告費新台幣1,000元。
中    華    民    國    99    年    9     月    20    日
                                  書記官  巫玉媛

司法院資訊處製作；財團法人民間司法改革基金會備份。
